【裁判字號】    98,抗,68
【裁判日期】    980429
【裁判案由】    返還提存物
【裁判全文】
臺灣高等法院臺南分院民事裁定  98年度抗字第68號
抗  告  人  甲 ○ ○
相  對  人  乙 ○ ○
上列抗告人因與相對人間返還提存物事件，對於民國98年2月9日
臺灣臺南地方法院（97年度聲字第1593號）裁定，提起抗告，本
院裁定如下：
    主  文
抗告駁回。
抗告訴訟費用新台幣壹仟元由抗告人負擔。
    理  由
一、按訴訟終結後，供擔保人證明已定二十日以上之期間，催告
    受擔保利益人行使權利而未行使，或法院依供擔保人之聲請
    ，通知受擔保利益人於一定期間內行使權利並向法院為行使
    權利之證明而未證明者，法院應依供擔保人之聲請，以裁定
    命返還其提存物或保證書，民事訴訟法第一百零四條第一項
    第三款定有明文。而此項規定於其他依法令供訴訟上之擔保
    者準用之，同法第一百零六條亦定有明文。
二、本件抗告意旨略以：相對人係以台中市○區○○街一七九巷
    一號為地址寄存證信函予抗告人，而抗告人亦以此地址回予
    存證信函，惟相對人卻不收受該存證信函，且故意逾期不領
    取而退還寄件人，藉此向法院聲請裁定，其居心可議。相對
    人為系爭台南市○○路○段二七九號房屋提供擔保金於法院
    提存所，卻在強制執行前予以破壞，並將所有鋁門窗及大門
    鋁門偷走，致抗告人損失近新台幣（下同）一百八十萬元，
    且相對人故意不出庭遭地檢署通緝，後已起訴在案。原裁定
    准相對人取回擔保金，顯有違誤等語。
三、經查：
  (一)本件相對人前為臺灣臺南地方法院民國（下同）九十一年度
    執字第三五六二九號給付租金強制執行事件，曾依本院九十
    三年度聲字第八號及第三十三號民事裁定，先後於九十三年
    九月八日、九十四年一月十日向臺灣臺南地方法院提存所提
    存九十八萬六千八百六十八元（同法院93年度存字第1859號
    ，相對人原提存986,868元，嗣經抗告人領取858,275元，尚
    餘提存款128,593 元）及一百零六萬九千一百零七元（同法
    院94年度存字第58號）為擔保金，而暫予停止上揭強制執行
    事件，有相對人所提出之九十三年度存字第一八五九號、九
    十四年度存字第五八號提存書及本院九十三年度聲字第八號
    、第三十三號民事裁定影本各一份在卷可按（見原法院卷第
    4 至5、8至10頁），再徵諸抗告人所提民事抗告狀之理由就
    此部分並未加以爭執（見本院卷第3至4頁），並經原法院調
    取前揭給付租金強制執行及提存事件等卷宗核閱無訛以觀（
    見原法院卷第11頁），自屬真實。
  (二)相對人於前揭原法院給付租金強制執行事件執行完畢後，因
    認訴訟業已終結，即於九十七年十一月二十五日以郵局存證
    信函通知受擔保利益人即抗告人，並訂二十日以上之期間，
    催抗告人行使權利，惟抗告人於同年月二十六日收受該存證
    信函後，迄仍未行使，有台中法院郵局第三六八二號存證信
    函、掛號函件執據及臺灣郵政掛號郵件收件回執影本各一份
    在卷可憑（見原法院卷第6至7頁）；再參以抗告人於收受相
    對人之前揭郵局存證信函後，確未向原法院起訴或為與起訴
    相同效果之訴訟行為（理由另詳後述）以察，自亦堪信為真
    實。
  (三)至抗告人雖為前揭情詞之抗辯，惟按前揭原法院給付租金強
    制執行事件所據以執行之民事確定判決（即原法院82年度重
    訴字第90號），係判命相對人應自八十二年六月七日起至遷
    讓房屋止，按月給付相當於租金之不當得利予抗告人（見本
    院卷第16至30頁），究之尚與抗告人所主張相對人在強制執
    行前予以破壞系爭台南市○○路○段二七九號房屋，並將所
    有鋁門窗及大門鋁門偷走，致抗告人損失近一百八十萬元乙
    情，其訴訟標的及法律上之依據均不相同，自與本件之認定
    無涉。另民事訴訟法第一百零四條第一項第二款（即現行之
    第三款）所謂「受擔保利益人行使權利」，係指向法院起訴
    或為與起訴相同效果之訴訟行為（如聲請調解或聲請發支付
    命令）而言（最高法院80年度台抗字第0413號判例參照）。
    本件抗告人固於收受相對人之前揭郵局存證信函後，曾於九
    十七年十二月二日以台南小東郵局第四一一號存證信函回復
    相對人（招領逾期致未送達），惟其內容僅指及相對人前揭
    破壞房屋及將所有鋁門窗及大門鋁門偷走，致抗告人受有損
    失等情（見本院卷第5至6頁），惟此應由抗告人另件起訴請
    求，且與本件之認定無關，已如前述；再者抗告人於收受相
    對人之前揭郵局存證信函後，並未向法院起訴或為與起訴相
    同效果之訴訟行為，則有原法院索引卡查詢表一份在卷可按
    （見原法院卷第13頁）；則揆諸前揭說明，自尚不能採為有
    利抗告人之認定。
  (四)依上，原法院就相對人前揭主張，審核有其提出存證信函、
    掛號郵件收件回執為憑，並經原法院依職權調閱前開提存卷
    及強制執行卷宗審核無誤為由，裁定准相對人返還前揭擔保
    金之聲請，於法並無不合。
四、綜上，抗告人所持上開理由尚無足採，其據以提起本件抗告
    ，並指摘原裁定不當，求為廢棄原裁定，非有理由，應予駁
    回。
五、據上論結，本件抗告為無理由，依民事訴訟法第四百九十五
    條之一第一項、第四百四十九條第一項、第九十五條及第七
    十八條，裁定如主文。
中    華    民    國    98    年    4     月    29    日
                  民事第一庭    審判長法  官  林金村
                                      法  官  蘇清恭
                                      法  官  張世展
上為正本係照原本作成。
不得再抗告。
中    華    民    國    98    年    4     月    29    日
                                      書記官  吳秋賢


司法院資訊處製作；財團法人民間司法改革基金會備份。
